臺灣高等法院高雄分院刑事判決　　　 96年度交上易字第111號
上　訴　人　台灣高雄地方法院檢察署檢察官
上　訴　人
即　被　告　乙○○
上列上訴人因被告過失傷害案件，不服臺灣高雄地方法院96年度
交易字第34號中華民國96年9 月18日第一審判決（起訴案號：臺
灣高雄地方法院檢察署95年度調偵字第1204號），提起上訴，本
院判決如下：
     主  文
原判決撤銷。
乙○○因過失傷害人，處有期徒刑參月，如易科罰金，以銀元參
佰元即新臺幣玖佰元折算壹日；減為有期徒刑壹月又拾伍日，如
易科罰金，以銀元參佰元即新臺幣玖佰元折算壹日。
     事  實
一、乙○○於民國95年4 月23日下午4 時30分許，騎乘車號WWW-
    577 號輕型機車，沿高雄市三民區○○○路由南向北行駛，
    至九如二路口待轉，擬往九如四路方向直行。於起步沿九如
    二路由東往西方向行駛時，本應注意車前狀況、隨時採取必
    要之安全措施，而依當時天候晴、日間自然光線、路面無缺
    陷、視距均良好，客觀上並無不能注意之情事，詎其竟疏未
    注意車前狀況而貿然通過，適有甲○○於同一時間騎乘車號
    AUX-132 號重型機車搭載其母親丙○○，沿自立一路由南往
    北方向行駛，行經前揭路口，亦疏未注意車前狀況，因事出
    突然，致閃避煞車不及，其機車前方撞擊乙○○所騎乘機車
    之左側車身，致甲○○、丙○○人、車倒地，甲○○受有右
    腰挫傷、右肘擦傷及肢體多處挫傷等傷害，丙○○受有外傷
    性顱內出血及顱骨骨折等傷害。
二、案經甲○○、丙○○告訴，並經乙○○自首，由高雄市政府
    警察局三民第一分局報請臺灣高雄地方法院檢察署檢察官偵
    查起訴。
     理  由
一、就證據能力方面，按被告以外之人於審判外之陳述雖不符刑
    事訴訟法第159 條之1 至第159 條之4 等4 條之規定，而經
    當事人於審判程序同意作為證據，法院審酌該言詞陳述或書
    面陳述作成時之情況，認為適當者，亦得為證據。查告訴人
    甲○○、丙○○於警詢及檢察官偵查中具結後所為之陳述，
    以及卷附之高雄市政府警察局交通大隊交通事故談話紀錄表
    、事故現場圖、調查報告表（一）（二）及高雄醫學大學附
    設中和紀念醫院診斷證明書均屬傳聞證據，惟上開證據，業
    經當事人被告及檢察官於審判程序中均同意作為證據，本院
    審酌上開傳聞證據作成之時，並無不當取得之情形，認為以
    之作為本案之證據亦屬適當，是前開傳聞證據均具有證據能
    力。
二、訊據上訴人即被告乙○○固不否認於前開時、地騎乘機車與
    告訴人何家瑩騎乘機車搭載告訴人丙○○發生車禍，並導致
    渠等受有前開傷害之事實，然矢口否認有過失傷害犯行，辯
    稱：當時車子很多，被告係看到綠燈第一個起步才會與告訴
    人發生車禍，並無過失云云。
三、經查：
  (一)被告於前開時、地，駕駛機車，於高雄市三民區○○○路與
    九如二路口待轉後，起步沿九如二路由東往西方向行駛時，
    適遇告訴人何家瑩騎乘機車搭載丙○○由南往北方向行駛，
    而發生碰撞，並導致告訴人甲○○、丙○○受有前開傷害之
    事實，業據被告供承在卷，並與證人即告訴人何家瑩、丙○○證述情節大致相符，復有道路交通事故現場圖、高雄市政
    府警察局交通大隊交通事故談話紀錄表影本各1 紙，及現場
    照片6 張附卷可參（參原審法院卷第40頁）；另告訴人等因
    本次車禍分別受有右腰挫傷、右肘擦傷及肢體多處挫傷，外
    傷性顱內出血及顱骨骨折等傷害之事實，亦有高雄醫學大學
    附設中和紀念醫院診斷證明書2 紙在卷可佐，自堪信為真實
    。
  (二)按汽車行駛時，應注意車前狀況，並隨時採取必要之安全措
    施，道路交通安全規則第94條第3 項定有明文。本件被告騎
    乘機車，考領有駕駛執照等情，據道路交通事故調查報告表
    記載明確，是其對上開道路交通安全規則，自應知之甚詳，
    查肇事當時天氣晴朗，路面乾燥無缺陷，視距良好，有上開
    事故調查報告表可稽，是客觀上並無不能注意之情事，且證
    人即告訴人何家瑩到院證稱：其騎乘機車搭載其母親丙○○
    ，沿自立一路由南往北行駛，當時九如路方向只有被告1 台
    車衝出來等語，核與被告警詢及偵查中所述：其於九如路由
    東往西方向待轉，看到綠燈要直行，是第1 個騎出去的等情
    相符；再參諸卷附之道路交通事故現場圖，雙方發生碰撞之
    地點，係自立一路已過九如路之斑馬線上，足認被告沿九如
    路由東往西方向停等紅燈，起步穿越與自立一路之交叉路口
    時，係該行向車輛中最先起步駕駛，且當時證人何家瑩所駕
    駛之機車，沿自立一路由南往北方向已越過九如路口之中線
    ，並已行駛至被告行向之前方，再依當時天氣晴朗、天候狀
    況良好等情形，被告應得注意前開車前狀況，並隨時採取必
    要之安全措施，竟疏未注意仍駕駛機車通過，致生本件車禍
    ，其有過失甚明，被告辯稱其無過失，自無可採。又本件告
    訴人甲○○之機車車頭撞及被告機車左側車身，其疏未注意
    車前狀況，亦堪認定。再被告雖辯稱其係看到綠燈才起步，
    然告訴人等亦均稱渠等通過路口時為綠燈，經原審法院就該
    次車禍送高雄市政府交通局車輛行車事故鑑定委員會鑑定，
    經函覆略以：本案車禍之發生，就兩車行向、路線與號誌運
    轉時序而言，肇事時僅能一方紅燈或綠燈，為肇事雙方應訊
    時，就雙方號誌各執一詞，未便遽作鑑定，有96年5 月28日
    高市車鑑字第0960001924號函1 張附卷可佐（見原審法院卷
    第76頁）。雖雙方行經交叉路口時之號誌，經送鑑定結果仍
    無法判定，然被告駕駛車輛沿九如路由東往西行駛時，已有
    未注意車前狀況之過失，已如前述，是上開鑑定意見既無法
    確定何方為紅燈或綠燈，即應依一般道路交通安全規則認定
    之，不能僅因無法鑑定，以及上開所述告訴人甲○○同有過
    失等情，即認被告得解免被告過失罪責之成立，被告前開所
    辯無過失云云，不足採信。
  (三)又告訴人甲○○因本件車禍受有右腰挫傷、右肘擦傷及肢體
    多處挫傷等傷害，告訴人丙○○受有外傷性顱內出血及顱骨
    骨折等傷害等情，已如前述，顯與被告之上開過失行為有相
    當因果關係。
  (四)綜上所述，本件事證已很明確，被告所辯，顯係卸責之詞，
    不足採信，其犯行至堪認定。
四、按刑法於94年2 月2 日修正公布，95年7 月1 日施行，有關
    新舊法之適用，因新法第2 條第1 項之規定，係規範行為後
    法律變更所生新舊法律比較適用之準據法，於新法施行後，
    應適用新法第2 條第1 項之規定，為「從舊從輕」之比較，
    而比較時應就罪刑有關之共犯、未遂犯、想像競合犯、牽連
    犯、連續犯、結合犯，以及累犯加重、自首減輕暨其他法定
    加減原因（如身分加減）與加減例等一切情形，綜其全部罪
    刑之結果而為比較，最高法院95年度第8 次刑事庭會議決議
    可供參考，茲比較如下：
  (一)關於法定刑為罰金部份，修正後之刑法第33條第5 款之規定
    ，最低額為新臺幣1000元，惟依被告行為時之修正前刑法第
    33條第5 款之規定，罰金之最低額僅新臺幣3 元，比較修正
    前後之刑罰法律，適用修正後之法律，對被告顯未有利。
  (二)關於自首部分，查被告行為時即修正前之刑法第62條前段規
    定自首「必」減輕其刑，修正後則為自首「得」減輕其刑，
    經比較修正前後關於自首之規定，以被告行為時之舊法較有
    利於被告。
  (三)綜合以上情形，經比較適用後，以被告行為時之舊法較有利
    於被告，依刑法第2 條第1 項前段規定，應適用較有利於被
    告之行為時法論處。
  (四)另關於易科罰金之折算標準，依被告行為時之刑法第41條第
    1 項、罰金罰鍰提高標準條例第2 條規定，係以銀元100 元
    、2 00元或300 元，即新臺幣300 元、600 元或900 元折算
    1 日；依修正後刑法第41條第1 項，則係以新臺幣1,000 元
    、2,000 元或3,000 元折算1 日，經單獨比較新舊法結果，
    此部分亦應依較有利於被告之行為時之法律諭知易科罰金之
    折算標準。
  (五)至關於想像競合犯部份，依行為時第55條規定係：「1 行為
    而觸犯數罪名，從一重處斷。」；行為後修正為：「1 行為
    而觸犯數罪名者，從一重處斷。但不得科以較輕罪名所定最
    輕本刑以下之刑。」。此部分雖增列但書規定，但此為當然
    之法理而予以明文化，並無有利或不利之情形，應逕適用修
    正後之法律處斷，併予敘明。
五、核被告所為，係犯刑法第284 條第1 項過失傷害罪。被告基
    於1 個過失行為，同時致2 人受傷，為想像競合犯，應依刑
    法第55條之規定，從其一重處斷。被告於肇事後犯罪未被偵
    查機關發覺前，留在現場委託路人報案，並向前來處理之警
    員蕭玉明自承為肇事者，有高雄市政府警察局交通大隊交通
    事故談話記錄表1 件在卷可按，是被告自承肇事，復接受裁
    判，經核與修正前刑法第62條前段所規定之自首要件相符，
    應依該條規定減輕其刑。被告犯罪時間為95年4 月23日，係
    在中華民國96年4 月24日以前，所犯之罪合於中華民國九十
    六年罪犯減刑條例第2 條第1 項第3 款所定減刑條件，應依
    法減輕其宣告刑2 分之1 。
六、原審據以論罪科刑，固非無見。惟查被告基於1 個過失行為
    ，同時致2 人受傷，為想像競合犯，應依刑法第55條之規定
    ，從其一重處斷，已如前述，原判決就此部分漏未敘明，尚
    有未洽。檢察官上訴意旨，以原審量刑過輕；被告上訴意旨
    ，仍執前詞，否認犯罪；均指摘原判決不當，雖均無理由，
    但原判決既有上開可議之處，自仍應由本院將原判決撤銷改
    判。爰審酌告訴人丙○○因本件車禍所受之傷勢嚴重，車禍
    發生迄今已逾1 年，被告尚未與告訴人達成和解，及告訴人
    甲○○駕駛機車車頭撞擊被告機車左側車身，足見告訴人亦
    同有未注意車前狀況之過失等一切情狀，仍依原審，量處有
    期徒刑3 月，並諭知如易科罰金，以銀元300 元即新臺幣
    900 元折算1 日。再依中華民國九十六年罪犯減刑條例第2
    條第1 項第3 款所定減刑條件，減輕其宣告刑2 分之1 為有
    期徒刑1 月又15日，及諭知如易科罰金，以銀元300 元即新
    臺幣900 元折算1 日。
據上論結，應依刑事訴訟法第369 條第1 項前段、第364 條、第
299 條第1 項前段，刑法第2 條第1 項前段、第284 條第1 項前
段、第55條、95年7 月1 日修正施行前刑法第62條前段、第41條
第1 項，刑法施行法第1 條之1 ，廢止前罰金罰鍰提高標準條例
第2 條，中華民國九十六年罪犯減刑條例第2 條第1 項第3 款、
第7 條，判決如主文。
本案經檢察官林應華到庭執行職務。
中　　華　　民　　國　　96　　年　　12　　月　　20　　日
                  刑事第五庭    審判長法  官  曾永宗
                                      法  官  王伯文
                                      法  官  任森銓
以上正本證明與原本無異。
本判決不得上訴。
中　　華　　民　　國　　96　　年　　12　　月　　20　　日
　　　　　　　　　　　　　　　　　　　書記官  廖素珍
附錄本判決論罪科刑法條：
刑法第284條
因過失傷害人者，處6 月以下有期徒刑、拘役或5 百元以下罰金
，致重傷者，處1 年以下有期徒刑、拘役或5 百元以下罰金。
從事業務之人，因業務上之過失傷害人者，處1 年以下有期徒刑
、拘役或1 千元以下罰金，致重傷者，處3 年以下有期徒刑、拘
役或2 千元以下罰金。
